【裁判字號】    98,交聲,867
【裁判日期】    980430
【裁判案由】    交管條例聲異
【裁判全文】
臺灣板橋地方法院刑事裁定             98年度交聲字第867號
原處分機關  交通部公路總局臺北區監理所板橋監理站
異  議  人  甲○○○
上列受處分人因違反道路交通管理處罰條例案件，對於交通部公
路總局臺北區監理所板橋監理站民國98年4 月3 日所為之板監裁
字裁41-C00000000號裁決處分（原舉發通知單號碼：臺北縣政府
警察局中和分局北縣警交大字C00000000 號），聲明異議，本院
裁定如下：
    主  文
異議駁回。
    理  由
一、原處分意旨略以：異議人即受處分人於民國98年2 月7 日13
    時9 分騎乘車號J6R-862 之重機車，行經臺北縣中和市○○
    路與建一路之設有「機慢車兩段左轉」標誌之路口時，為臺
    北縣府警察局中和分局員山派出所員警以異議人有「不依標
    誌、標線、號誌指示」之違規事由當場攔停舉發，嗣異議人
    提出申訴，經交通部公路總局臺北區監理所板橋監理站（下
    稱原處分機關）函請舉發警局調查結果，認受處分人確有不
    依標誌、標線、號誌指示之違規事實，乃依道路交通管理處
    罰條例第48條第1 項第2 款第63條第1 項第1 款（裁決書漏
    載第1 項第1 款）及違反道路交通管理事件統一裁罰基準表
    之規定，於98年4 月3 日以板監裁字裁41-C00000000號裁處
    受處分人罰鍰新臺幣（下同）600 元。異議人於98年4 月3
    日收受裁決書後，旋於同年月7 日提出本件異議。
二、按駕駛人駕駛汽車（依道路交通管理處罰條例第3 條第8 款
    規定，汽車包括機器腳踏車即機車），應遵守道路交通標誌
    、標線、號誌之指示，並服從交通指揮人員之指揮，道路交
    通安全規則第90條定有明文。再按汽車駕駛人轉彎時，不依
    標誌、標線、號誌指示者，處600 元以上1, 800元以下罰鍰
    ，並記違規點數1 點，道路交通管理處罰條例第48條第1 項
    第2 款、第63條第1 項第1 款亦分別定有明文。
三、異議理由略以：異議人於上述時、地，確有騎乘前揭機車未
    依號誌指示之違規事實，然依行政法第19條第1 項、第2 項
    及道路交通管理處罰條例第48條第1 項第2 款之規定，裁處
    單位應可予以勸導方式為之，無須一律舉發和處罰，該單位
    卻漠視此規定，不分情節輕重而為裁量，無視該條文立法意
    旨，已構成裁量瑕疵中之裁量怠惰，為此聲明異議並請求撤
    銷原處分云云。
四、經查，異議人於98年2 月7 日13時09分騎乘車號J6R-862 號
    重機車，行經臺北縣中和市○○路與建一路之設有「機慢車
    兩段左轉」標誌之路口時，並未依號誌採兩段式左轉，即逕
    行左轉，經臺北縣政府警察局海山分局員山派出所員警以異
    議人有「不依標誌、標線、號誌指示」之事由而當場攔停舉
    發等情，已有臺北縣政府警察局中和分局員山派出所98年2
    月7 日北縣警交大字C00000000 號舉發違反道路交通管理事
    件通知單、交通部公路總局台北區監理所板橋監理站所為之
    98年4 月3 日板監裁字裁41-C00000000號裁決書，及臺北縣
    政府警察局中和分局98年3 月16日北縣警中申字第09800117
    71號函暨所檢附之「路口標號誌圖（照片2 幀）」各1 份在
    卷可稽，異議人亦不否認確有騎乘機車未依標誌兩段式左轉
    之事實，自堪認定。雖異議人另以前揭情詞置辯，且按交通
    違規之行為人之違規情形並未嚴重危害交通安全、秩序或發
    生交通事故，且情節輕微，以不舉發為適當著，交通勤務警
    察或依法令執行交通稽查任務人員得對其施以勸導，免予舉
    發，處理細則第12條第1 項亦定有明文。惟上揭條文係規定
    「得」對違規人施以勸導取代舉發，並非完全不得舉發，況
    本件異議人所違反之道路交通管理處罰條例第48條第1 項第
    2 款「汽車駕駛人轉彎時，不依標誌、標線、號誌指示者」
    之情節，並不在前開施行細則第12條第1 項各款所列舉得以
    勸導取代舉發之範圍，是警員未以勸導方式取代舉發，依法
    亦無違誤。異議人主張舉發機關應可以勸導方式為之，否則
    已構成裁量怠惰云云，並據以為請求撤銷原處分之理由，自
    無可採。
五、綜上所述，異議人確有上述之違規事實係屬明確，原處分機
    關依道路交通管理處罰條例第48條第1 項第2 款、第63條第
    1 項第1 款規定，裁處異議人罰鍰600 元，並記違規點數1
    點，核無不合。本件聲明異議為無理由，應予駁回。
據上論斷，應依道路交通案件處理辦法第19條，裁定如主文。
中    華    民    國    98    年    4     月    30    日
                  交通法庭  法  官  邱景芬
上列正本證明與原本無異。
如不服本裁定，應於裁定送達後五日內敘明抗告理由，向本院提
出抗告狀。
                            書記官  黃文儀
中    華    民    國    98    年    5     月    4     日


司法院資訊處製作；財團法人民間司法改革基金會備份。
